【裁判字號】    95,訴,255
【裁判日期】    950517
【裁判案由】    損害賠償
【裁判全文】
臺灣士林地方法院民事判決               95年度訴字第255號
原      告  甲○○
訴訟代理人  李永裕律師
被      告  乙○○
上列當事人間刑事附帶民事損害賠償事件，經本院刑事庭移送前
來（本院94年度附民字第131 號），本院於民國95年5 月2 日言
詞辯論終結，判決如下：
    主  文
被告應給付原告新臺幣壹拾萬元，及自民國九十四年十二月二十
四日起至清償日止，按年息百分之五計算之利息。
原告其餘之訴駁回。
訴訟費用由被告負擔百分之十，餘由原告負擔。
本判決原告勝訴部分得假執行；但被告如以新臺幣壹拾萬元為原
告預供擔保或提存，得免為假執行。
原告其餘假執行之聲請駁回。
    事實及理由
一、原告起訴主張：
  (一)被告原係臺北市士林區新光醫院的護士，意圖散布於眾，於
    民國93年12月24日23時11分16秒許，在臺北市大同區○○○
    路○ 段171 號3 樓住處，利用mymelody@sinamail.com 之電
    子郵件信箱，將訴外人洪欣瑜醫師寄交指摘原告為同性戀，
    且工作態度不佳等不實內容之電子郵件，以附加檔案的方式
    ，轉寄予新光醫院的醫護人員鄭聖甫、阮蕙茵、李慧玲、許
    志魁、詹曉莉、林麗娟、鄭貴香、林芳如等8 人，其散布之
    文字及內容足以毀損原告之名譽，致原告受有精神上之損害
    。被告前開妨害原告名譽之犯行，業經本院刑事庭以94年度
    簡上字第119 號刑事判決，判處被告拘役伍拾日，緩刑年
    確定。
  (二)被告誣指原告為同性戀，並誣指原告上班時未能克盡職責，
    因目前社會上對同性戀尚無法普遍接受，且原告正值適婚年
    齡，對婚姻期待甚殷，被告散布前開郵件，使追求者退避三
    舍，致原告感情處於空窗期長達1 年；另原告並因此於94年
    6 月遭新光醫院調離高薪之開刀房，嗣更因無法承受院內同
    事異樣眼光而自請離職，原告所受精神上痛苦至深且鉅，被
    告應給付非財產上損害賠償新臺幣（下同）80萬元；另本件
    被告係以網路轉寄方式，侵害原告之名譽，而網路世界無遠
    弗屆，如不許被告以登報道歉方式回復原告之名譽，則原告
    勢必須一一對新光醫院全體員工及其他院外人士解釋說明，
    顯非法律保障名譽權之意旨。
  (三)原告為康寧護專畢業，目前就讀於亞東技術學院護理系，有
    護士、護理師、高級心臟救命術（ACLS）、高級神經急救術
    （ANLS）、重症加護訓練（ICU）之 專業執照，為N3級護理
    人員。
  (四)依民法第184 條第1 項、第195 條，聲明請求判決：
    1.被告應將如附件所示「道歉聲明」及本件判決當事人欄及
      主文欄，以14號字之篇幅（長8 公分，寬5 公分），刊登
      於聯合報及自由時報之臺北地方版各3 天。
    2.被告應給付原告80萬元，及自刑事附帶民事起訴狀繕本送
      達翌日起至清償日止，按年息5%計算之利息。
    3.原告願供擔保，請准宣告假執行。
二、被告則辯稱：
  (一)被告所轉寄之電子郵件內容，於93年12月12日即已刊登於新
    光醫院之「新光放射診斷科留言版」，該留言版為任何人均
    可瀏覽、留言者，原告之損害，於被告轉寄電子郵件前即已
    發生，原告並未因被告轉寄之行為而擴大損害；被告僅依平
    日轉寄信件予好友之習慣，將內容指涉原告之電子郵件寄送
    予新光醫院之醫護人員8 人，並無損害原告名譽之故意，且
    原告之名譽無須以登報道歉方式回復之；原告並未能證明其
    調離開刀房，與被告寄送電子郵件之行為間有何因果關係。
  (二)被告為私立德育護理專科學校畢業，目前無工作，亦無收入
    。
  (三)並聲明請求判決：
    1.原告之訴及假執行之聲請均駁回。
    2.如受不利判決，願供擔保請准宣告免為假執行。
三、兩造不爭執之事實：
  (一)被告原係臺北市士林區新光醫院的護士，於93年12月24日23
    時11分16秒許，在臺北市大同區○○○路○ 段171 號3樓 住
    處，利用mymelody@sinamail.com 之電子郵件信箱，將訴外
    人洪欣瑜醫師寄交，指摘「甲○○還公然在開刀房裡談戀愛
    ，但是令人作嘔的是，對象竟是同是開刀房的女護士許純純
    ，而且人前人後完全不避諱，兩人經常在上班中打情罵俏，
    你儂我儂，而吳美玉護理長更是默許！如果兩人中有人一人
    休假，另一位一定會專程帶食物來探班，形影不離！遇到他
    們（反正其中一個值班，另一個一定相陪）值大夜班時，我
    們可就慘了！兩人不但不顧忌其他同事高談闊論，更是大聲
    嬉笑，害我們都有被病患家屬抗議的慘痛經驗！」等不實內
    容之電子郵件，以附加檔案的方式，轉寄予新光醫院的醫護
    人員阮蕙茵、李慧玲、許志魁、詹曉莉、林麗娟、鄭貴香、
    林芳如等8 人。被告前開轉寄電子郵件行為，經本院刑事庭
    以94年度簡上字第119 號刑事判決，認定被告意圖散布於眾
    ，而散布文字，指摘及傳述足以毀損他人名譽之事，判處被
    告拘役伍拾日，緩刑年確定。此有前開刑事判決附卷可稽
    ，並經本院依職權調閱前開刑事卷宗全卷查核屬實。
  (二)被告所轉寄之電子郵件內容，於93年12月12日即已刊登於新
    光醫院之「新光放射診斷科留言版」，該留言版為任何人均
    可瀏覽、留言者。此有留言版影印稿存卷足憑（本院卷第25
    頁至第28頁參照）。
  (三)兩造於93年間均係新光醫院之護理人員。原告為康寧護專畢
    業，目前就讀於亞東技術學院護理系，有護士、護理師、高
    級心臟救命術（ACLS）、高級神經急救術（ANLS）、重症加
    護訓練（ICU）之 專業執照，為N3級護理人員；被告為私立
    德育護理專科學校畢業，目前無工作，亦無收入。
四、本件經兩造整理並簡化後之爭點為：
  (一)兩造不爭執事實(一)所示被告轉寄電子郵件之行為，是否為損
    害原告名譽之侵權行為？
  (二)如爭點(一)為肯定，原告得請求被告給付之非財產上損害賠償
    金額為若干？被告是否須以原告訴之聲明第1 項所示登報道
    歉方式，始可回復原告之名譽？
五、茲就前開爭點，析述如下：
  (一)關於被告轉寄電子郵件之行為，是否為損害原告名譽之侵權
    行為之爭點：
    按因故意或過失，不法侵害他人之權利者，負損害賠償責任
    ；不法侵害他人之身體、健康、名譽、自由、信用、隱私、
    貞操，或不法侵害其他人格法益而情節重大者，被害人雖非
    財產上之損害，亦得請求賠償相當之金額，民法第184 條第
    1 項前段、第195 條第1 項前段分別定有明文。又名譽有無
    受損害，應以社會上對個人評價是否貶損作為判斷之依據，
    苟其行為足以使他人在社會上之評價受到貶損，不論其為故
    意或過失，均可構成侵權行為（最高法院90年台上字第646
    號判例意旨參照）。經查：
    1.被告轉寄兩造不爭執事實(一)所示內容之電子郵件，其內容
      在客觀上足以使接獲該電子郵件之人誤認原告工作態度不
      佳，且係同性戀者，並以「令人作嘔」之負面言詞評述之
      ，顯已貶抑原告之人格、工作態度、社會地位、道德形象
      ，尤以被告所散布之對象均係原告之同事，對於原告之名
      譽顯有嚴重之貶損、毀壞，被告辯稱其僅下意識轉寄電子
      郵件，無毀損原告名譽之故意云云，非可作為免責之理由
      。
    2.依兩造不爭執事實(二)，被告所轉寄之電子郵件，其內容固
      早於93年12月12日即刊載於開放式之「新光放射診斷科留
      言版」，惟留言版須進入點選始可觀看內容，若未經傳遞
      ，其內容未必每個人均得知悉。被告於接到系爭郵件後即
      轉寄予鄭聖甫等8 人，顯於閱讀電子郵件中關於指述原告
      為同性戀及工作不力之內容後，散布於原未必知悉該郵件
      內容之他人，對原告之名譽自有侵害，被告以該郵件內容
      業已刊載於他處留言版為由，辯稱其轉寄散布之行為與原
      告名譽受損無因果關係云云，亦屬無稽。
    3.從而，被告轉寄電子郵件之行為，確已侵害原告之名譽權
      。
  (二)關於被告應負之損害賠償責任為何之爭點：
    1.原告請求被告給付非財產上損害賠償部分：
      被告所轉寄之電子郵件，就原告之工作態度、私生活多所
      負面指涉，致原告之同事對其人格評價降低，衡情原告自
      受有相當之痛苦。本院斟酌兩造目前之學歷、職業、收入
      （參見兩造不爭執事實(三)），及被告為侵權行為時兩造均
      為新光醫院之護理人員、被告轉寄之郵件內容、轉寄對象
      、人數等一切情狀，認原告得請求被告給付之非財產上損
      害賠償，應以10萬元為適當，逾此部分之請求，即屬過高
      ；再按給付無確定期限者，債務人於債權人得請求給付時
      ，經其催告而未為給付，自受催告時起，負遲延責任。其
      經債權人起訴而送達訴狀，或依督促程序送達支付命令，
      或為其他相類之行為者，與催告有同一之效力；遲延之債
      務，以支付金錢為標的者，債權人得請求依法定利率計算
      之遲延利息；應付利息之債務，其利率未經約定，亦無法
      律可據者，週年利率為百分之五，民法第229 條第2 項、
      第233 條第1 項前段、第203 條分別定有明文。從而，原
      告本於侵權行為之法律關係，依民法第184 條第1 項前段
      、第195 條第1 項前段規定，訴請被告給付10萬元，及自
      附帶民事起訴狀繕本送達被告翌日即94年12月24日起至清
      償日止，按年息5%計算之利息，為有理由，應予准許，逾
      此部分所為之請求，則為無據，應予駁回。
    2.原告請求被告登報道歉部分：
      按不法侵害他人之名譽，得請求回復名譽之適當處分，民
      法第195 條第1 項後段固有明文，惟被害人請求刊登道歉
      啟事以回復名譽，應斟酌被害人所受損害是否尚存在，及
      被害人名譽可否經由道歉啟事等方式予以回復等情以決之
      。本院審酌兩造原為新光醫院同事，現均已離職、被告轉
      寄電子郵件之對象限於新光醫院醫護人員、及其轉寄之內
      容前已刊登於開放式之新光醫院放射診斷科留言版內，與
      兩造尚非社會知名人士等情，認原告請求被告應將如附件
      所示「道歉聲明」及本件判決當事人欄及主文欄，以14號
      字之篇幅（長8 公分，寬5 公分），刊登於聯合報及自由
      時報之臺北地方版各3 天，尚無必要，此部分之請求應予
      駁回。
六、本件判決所命給付未逾50萬元，依民事訴訟法第389 條第1
    項第5 款規定，就原告勝訴部分，應依職權宣告假執行；被
    告聲明願供擔保，請准免為假執行，於原告勝訴範圍內，亦
    無不合，爰酌定相當之擔保金額准許之。至原告敗訴部分，
    其假執行之聲請即失所附麗，應併予駁回之。
七、本件事證已臻明確，兩造其餘攻防方法及訴訟資料經本院審
    酌後，核與判決結果不生影響，無庸一一論述，併此敘明。
八、據上論結，原告之訴為一部有理由，一部無理由，依民事訴
    訟法第79條、第389 條第1 項第5 款、第392 條第2 項，判
    決如主文。
中    華    民    國    95    年    5     月    17    日
                  民事第二庭  法  官  王怡雯
以上正本證明與原本無異。
如對本判決上訴須於判決送達後20日內向本院提出上訴狀。
中    華    民    國    95    年    5     月    19    日
                              書記官  陳映羽
附件：
道歉聲明
茲因本人散布甲○○為同性戀及其工作不認真之不實言論，本人
在此鄭澄清，本人所述並非事實，由於無法一一告知，謹登報聲
明如上。
道歉人：乙○○


司法院資訊處製作；財團法人民間司法改革基金會備份。
